【裁判字號】    97,裁,1459
【裁判日期】    970221
【裁判案由】    都市更新
【裁判全文】
最  高  行  政  法  院  裁  定
                                     97年度裁字第01459號
上  訴  人  甲○○
訴訟代理人  蔡志揚  律師
被 上訴 人  臺北市政府
代  表  人  乙○○
上列當事人間都市更新事件，上訴人對於中華民國96年10月23日
臺北高等行政法院96年度訴字第1279號判決，提起上訴，本院裁
定如下：
    主  文
上訴駁回。
上訴審訴訟費用由上訴人負擔。
    理  由
一、按對於高等行政法院判決之上訴，非以其違背法令為理由，
    不得為之，行政訴訟法第242條定有明文。依同法第243條第
    1項規定，判決不適用法規或適用不當者，為違背法令；而
    判決有同條第2項所列各款情形之一者，為當然違背法令。
    是當事人對於高等行政法院判決上訴，如依行政訴訟法第24
    3條第1項規定，以高等行政法院判決有不適用法規或適用不
    當為理由時，其上訴狀或理由書應有具體之指摘，並揭示該
    法規之條項或其內容；若係成文法以外之法則，應揭示該法
    則之旨趣；倘為司法院解釋或本院之判例，則應揭示該判解
    之字號或其內容。如以行政訴訟法第243條第2項所列各款情
    形為理由時，其上訴狀或理由書，應揭示合於該條項各款之
    事實。上訴狀或理由書如未依此項方法表明，或其所表明者
    與上開法條規定不合時，即難認為已對高等行政法院判決之
    違背法令有具體之指摘，其上訴自難認為合法。
二、本件上訴人對於高等行政法院判決上訴，係以：民國94年10
    月5日召開之臺北市都市更新審議委員會第60次委員會議之
    出席委員張能政委員，就本件權利變換計畫曾參與指摘上訴
    人權利價值偏高之鑑定，依行政程序法第32條第4款及都市
    更新審議委員會組織準則第10條規定，顯屬有利害關係之委
    員，其非但未自行迴避，且仍參與該會議並為表決；且該次
    會議出席人數若扣除具有利害關係之張能政委員，依據都市
    更新審議委員會組織準則第8條規定，並不得開會，惟該會
    議決議竟「同意本權利變換計畫修正通過」，是系爭准予核
    定或公告實施系爭權利變換計畫案之行政處分，係依憑未達
    法定開會人數而無效之會議決議，則核定權利變更計畫之行
    政處分顯具有明顯及重大之瑕疵，依行政程序法第111條規
    定應屬無效。再則，上訴人曾於都市更新審議委員會審議時
    提出台灣大華不動產估價師事務所估價報告意見書即主張，
    更新會所鑑估之價格偏低，單價應為新台幣364,893元/坪才
    合理，惟被上訴人都市更新審議委員會中唯一具有估價師資
    格之審議委員，竟曾於系爭事件中擔任過鑑定人，且曾作成
    不利於上訴人之鑑定，其立場已失客觀中立性，如何能為權
    利價值變換把關？原判決竟謂該委員非受更新會委託，就是
    否有利害關係以「非待調查審認，無從認定」云云，顯有判
    決理由不備之違法。再者，原判決將行政程序法第32條第4
    款限縮解釋為「必須受更新會所委託者始足當之」，實缺乏
    法律依據，亦不知其限縮解釋之論理為何，是原判決除有違
    背法令外，亦有判決理由不備之違法等語，為其理由。
三、本院經核上訴人對於高等行政法院判決上訴，雖以原判決違
    背法令為由，惟核其上訴理由狀所載內容，係就原審取捨證
    據、認定事實之職權行使，指摘其為不當，而非具體說明其
    有何不適用法規或適用法規不當之情形，並揭示該法規之條
    項或其內容，難認對該判決之如何違背法令已有具體之指摘
    。依首揭說明，應認其上訴為不合法。
四、據上論結，本件上訴為不合法，依行政訴訟法第249條第1項
    前段、第104條、民事訴訟法第95條、第78條，裁定如主文
    。
中    華    民    國    97    年    2     月    21    日
                    最高行政法院第三庭
                        審判長法官  黃  璽  君
                              法官  林  茂  權
                              法官  鄭  忠  仁
                              法官  黃  本  仁
                              法官  吳  東  都
以  上  正  本  證  明  與  原  本  無  異
中    華    民    國    97    年    2     月    21    日
                              書記官  王  福  瀛


司法院資訊處製作；財團法人民間司法改革基金會備份。
